臺灣花蓮地方法院刑事判決
110年度交訴字第17號
公  訴  人  臺灣花蓮地方檢察署檢察官
被      告  陳伯龍


選任辯護人  廖學忠律師(法扶律師)
上列被告因公共危險等案件，經檢察官提起公訴（109年度偵字
第5394號、110年度偵字第2136號），嗣於本院準備程序中，被
告就被訴事實為有罪之陳述，經本院告知被告簡式審判程序之旨
，並聽取當事人之意見後，本院合議庭裁定改由受命法官獨任依
簡式審判程序進行，判決如下：
    主  文
陳伯龍汽車駕駛人，無駕駛執照駕車，因過失致人於死，處有期
徒刑柒月；又駕駛動力交通工具發生交通事故，致人死亡而逃逸
，處有期徒刑壹年貳月。應執行有期徒刑壹年陸月。
    犯罪事實及理由
一、被告陳伯龍所犯非死刑、無期徒刑、最輕本刑為3 年以上有
    期徒刑之罪或高等法院管轄第一審案件，其於準備程序進行
    中，先就被訴事實為有罪之陳述，經告知簡式審判程序之旨
    ，並聽取當事人、辯護人之意見後，本院裁定進行簡式審判
    程序，又依刑事訴訟法第273 條之2 規定，簡式審判程序之
    證據調查，不受同法第159 條第1 項、第161 條之2 、第16
    1 條之3 、第163 條之1 及第164 條至第170 條規定之限制
    。再依同法第310 條之2 準用同法第454 條之規定，判決書
    得以簡略方式為之，合先敘明。
二、本案犯罪事實及證據，除於犯罪事實欄一、第1行「陳伯龍
    」後補充「無駕駛執照，」等文字，證據部分補充「被告於
    本院準備程序及審理時之自白、證號查詢機車駕駛人」外，
    餘均引用檢察官起訴書之記載（如附件）。
三、論罪科刑
　㈠新舊法比較
　　被告行為後，刑法第185條之4之規定業經總統於民國110年5
    月28日修正公布，並自同年月30日生效，修正前刑法第185
    條之4規定：「駕駛動力交通工具肇事，致人死傷而逃逸者
    ，處1年以上7年以下有期徒刑」，修正後則規定：「駕駛動
    力交通工具發生交通事故，致人傷害而逃逸者，處6月以上5
    年以下有期徒刑；致人於死或重傷而逃逸者，處1年以上7年
    以下有期徒刑。犯前項之罪，駕駛人於發生交通事故致人死
    傷係無過失者，減輕或免除其刑」，新法將原條文之「肇事
    」規定修正為「發生交通事故」。又本件被告對於車禍事故
    之發生確有過失責任，且告訴人吳金因本件車禍死亡，其所
    為依刑法第185條之4修正前後構成要件暨法律效果均未變更
    ，遂不生新舊法比較問題，應逕行適用現行刑法第185條之4
    第1項後段規定論罪。
　㈡按汽車駕駛人，無駕駛執照駕車，因而致人受傷或死亡，依
    法應負刑事責任者，加重其刑至二分之一，道路交通管理處
    罰條例第86條第1項定有明文。查被告自承於本案車禍發生
    時，未領有汽車駕駛執照（見警卷第15頁)，復有上開道路
    交通事故調查報告表（二）、證號查詢機車駕駛人在卷可佐
    （見警卷第29頁，本院卷第57頁），被告無照駕駛且因過失
    發生本件車禍致告訴人死亡，應負過失致死之刑事責任，並
    依上開規定加重其刑至2 分之1，此屬就過失致死罪之個別
    犯罪行為予以加重，為刑法分則加重之性質，是核被告無駕
    駛執照駕車，因過失致告訴人死亡部分之所為，係犯道路交
    通管理處罰條例第86條第1 項及刑法第276 條之汽車駕駛人
    無駕駛執照駕車因過失致人於死罪，並應依上開條例規定加
    重其法定本刑。又被告發生交通事故逃逸部分之所為，係犯
    刑法第185條之4第1項後段之駕駛動力交通工具發生交通事
    故致人死亡而逃逸罪。公訴意旨就被告無照駕車過失致人於
    死部分，雖未論及道路交通管理處罰條例第86條第1 項規定
    ，尚有不符，然起訴之基本事實同一，並經本院告知涉犯法
    條，予被告及其辯護人辯護機會，應無礙於被告防禦權之行
    使，依刑事訴訟法第300 條規定，變更起訴法條。被告所犯
    上揭2罪，分屬過失、故意犯，犯意各別、行為互殊，應予
    分論併罰。
　㈢爰審酌被告無駕駛執照而騎乘機車上路，應注意車前狀況並
    保持行車安全距離，卻未注意上情，而撞擊告訴人騎乘之機
    車，且被告明知告訴人遭撞擊後已倒臥在地而無自救能力，
    卻未停留現場協助告訴人為必要救護或報警處理，即逕自駕
    車逃逸，違反救護義務，錯失及時搶救、挽回告訴人寶貴生
    命之機會，終致告訴人喪失生命而造成無可彌補之結果，使
    告訴人之家屬遭受喪親之痛，心理承受嚴重創傷，內心之悲
    痛、遺憾，經久難以平息、彌補，行為實值非難；復考量被
    告犯後坦承犯行，雖與告訴人家屬成立調解，並約定由被告
    分期給付告訴人家屬共新臺幣（下同）80萬4,000元(不含強
    制險)，有花蓮縣光復鄉調解委員會調解書在卷可參（見本
    院卷第27頁），惟迄今未賠償告訴人家屬分文，而未實際彌
    補自己的過咎；再審酌告訴人家屬以書狀及於本院準備程序
    、審理時表示之意見（見本院卷第25至27、63、78頁）；兼
    衡被告自陳國中畢業之智識程度，工作為臨時工，有工作時
    日薪為1,500元，離婚、無子女、無須扶養家人、領有中度
    身心障礙證明之家庭生活經濟狀況（見本院卷第49、78頁）
    ，暨本件車禍發生告訴人並無過失等一切情狀，分別量處如
    主文所示之刑。並審酌被告前開2罪侵害之行為罪質、非難
    重複性等一切情狀，定其應執行刑如主文所示。另檢察官雖
    就被告具體求刑應執行有期徒刑1年10月(見本院卷第78頁)
    ，惟經本院審酌上開情狀，認以量處如主文所示之刑為適當
    ，檢察官之求刑，尚屬過重，附此敘明。
  ㈣末就辯護人為被告請求緩刑部分，查被告前於89、95間因故
    意犯罪受有期徒刑以上刑之宣告，其於執行完畢後5年以內
    ，固未曾因故意犯罪受有期徒刑以上刑之宣告。然緩刑之諭
    知，除應具備一定之條件外，並須有可認為以暫不執行為適
    當之情形，始得為之，亦屬法院審判時得依職權自由裁量之
    事項。本院衡酌被告無駕駛執照卻仍騎乘機車上路，復未注
    意車前狀況及保持行車安全距離而撞擊告訴人騎乘之機車，
    又在告訴人倒地後未為任何救助或報警即離開現場，致告訴
    人死亡，堪認其犯罪情節非輕；又被告雖與告訴人家屬成立
    調解，惟迄今未給付任何賠償，復參酌告訴人家屬對本案之
    意見，認被告如果經濟上沒有能力，至少要有誠意，但被告
    沒有誠意等情（見本院卷第63頁），認被告本案犯罪情節非
    輕且並未盡力取得告訴人家屬之諒解，則於此情形下，認在
    被告未盡其力以前，不宜給予緩刑宣告，附此敘明。
據上論斷，應依刑事訴訟法第273 條之1 第1 項、第299 條第1
項前段、第300條、第310 條之2、第454條第2項（依判決精簡原
則，僅記載程序法條文），判決如主文。
本案經檢察官葉柏岳提起公訴，檢察官蕭百麟到庭執行職務。
中　　華　　民　　國　　111 　年　　1 　　月　　26　　日
　　　　　　　　　刑事第五庭    法　官　施孟弦
上列正本證明與原本無異。
如對本判決不服，應於送達後20日內，向本院提出上訴狀（應抄
附繕本）告訴人或被害人如對於本判決不服者，應具備理由請求
檢察官上訴，其上訴期間之計算係以檢察官收受判決正本之日期
為準。
辯護人依據刑事訴訟法第346條、公設辯護人條例第17條及律師
法第32 條第2項、第36條等規定之意旨，尚負有提供法律知識、
協助被告之義務（含得為被告之利益提起上訴，但不得與被告明
示之意思相反）。
因疫情而遲誤不變期間，得向法院聲請回復原狀。
中　　華　　民　　國　　111 　年　　1 　　月　　28　　日

                                書記官  王馨瑩
附錄本案論罪科刑法條全文：
道路交通管理處罰條例第86條
汽車駕駛人，無駕駛執照駕車、酒醉駕車、吸食毒品或迷幻藥駕
車、行駛人行道或行經行人穿越道不依規定讓行人優先通行，因
而致人受傷或死亡，依法應負刑事責任者，加重其刑至二分之一
。
汽車駕駛人，在快車道依規定駕車行駛，因行人或慢車不依規定
，擅自進入快車道，而致人受傷或死亡，依法應負刑事責任者，
減輕其刑。
刑法第276條
因過失致人於死者，處五年以下有期徒刑、拘役或五十萬元以下
罰金。
刑法第185條之4
駕駛動力交通工具發生交通事故，致人傷害而逃逸者，處六月以
上五年以下有期徒刑；致人於死或重傷而逃逸者，處一年以上七
年以下有期徒刑。
犯前項之罪，駕駛人於發生交通事故致人死傷係無過失者，減輕
或免除其刑。